【裁判字號】    97,交抗,85
【裁判日期】    970422
【裁判案由】    聲明異議
【裁判全文】
臺灣高等法院臺南分院交通事件裁定      97年度交抗字第85號
抗  告  人
即移送機關  交通部公路總局嘉義區監理所新營監理站
代  表  人  張清森
受處 分 人  甲○○
上列抗告人因受處分人違反道路交通管理處罰條例案件，不服臺
灣臺南地方法院96年度交聲字第443號中華民國97年2月29日裁定
（交通部公路總局嘉義區監理所新營監理站96年 5月16日新監裁
違字第裁73-ZGQ002829號裁決書），提起抗告，本院裁定如下：
    主  文
原裁定撤銷，發回臺灣臺南地方法院更為裁定。
    理  由
一、本件抗告意旨略以：受處分人即異議人甲○○有違悖遠通公
    司契約，違規前未依規定申請變更，竟心存僥倖，私自將ET
    C機移作7677-PX號自用小客車使用，造成民國（下同）96年
    2月6日被舉發違反道路交通管理處罰條例第33條第3項共3件
    （均屬逕行舉發），事後才赴遠通服務區補辦轉機事宜。本
    件所為處分係逕行舉發案件，受處分人認為受舉發之違規行
    為應歸責他人者，應於舉發通知單應到案日前，檢附相關證
    據及應歸責人相關證明文件，向處罰機關告訴應歸責人，處
    罰機關應即另行通知應歸責人到案依法處理，逾期未依規定
    者，仍依道路交通管理處罰條例各該違反條款規定處罰，本
    件受處分人未依上述規定辦理，則抗告人即移送機關交通部
    公路總局嘉義區監理所新營監理站（下稱處罰機關）依道路
    交通管理處罰條例第33條第3項、第85條第1項、第 4項等規
    定，處分汽車所有人即受處分人，即無不當等語。
二、原裁定略以：異議人蔡秀麗所有牌照號碼 7677-PX號自用一
    般小客車，於96年2月6日晚上 9時23分，遭警逕行舉發因行
    駛高速公路名間收費站南下（第10車道），於駛進收費站繳
    費時，未依標誌指示過費（未申裝戶行駛電子收費車道），
    有內政部警政署國道公路警察局96年4月25日公警局交字第Z
    GQ002829號舉發違反道路交通管理事件通知單 1紙及舉發違
    規行為照片 1幀附卷可稽，並為異議人所不否認，自足信為
    真實。又本件違規行為發生時之汽車駕駛人為連惟昱非係異
    議人，亦經異議人及其子連惟昱於原審證述屬實，依道路交
    通管理處罰條例第85條第1項、第4項規定，原則上推定汽車
    所有人具有可歸責之過失，而對其課以舉證真正之違規駕駛
    人或證明無可歸責之事由存在，始能免除受罰之責任，故若
    汽車所有人能舉證真正之違規駕駛人者，即可免除受罰。本
    案違規行為之汽車駕駛人係連惟昱，異議人自非為原處分所
    應裁處之人，異議人既無處分意旨所稱之違規行為而處罰機
    關貿然予以裁罰，於法即有未合，自應將原處分撤銷，並另
    為異議人不罰之諭知。
三、經查：
（一）道路交通管理處罰條例第85條第 1項：「按本條例之處罰
      ，受舉發違反道路交通管理事件之受處罰人，認為受舉發
      之違規行為應歸責他人者，應於舉發違反道路交通管理事
      件通知單應到案日期前，檢附相關證據及應歸責人相關證
      明文件，向處罰機關告知應歸責人，處罰機關應即另行通
      知應歸責人到案依法處理。逾期未依規定辦理者，仍依本
      條例各該違反條款規定處罰。」依此可知，受舉發人如非
      係應歸責人，自得檢附相關證據及證明文件向處罰機關告
      知，而使自己免於受到裁罰。本件受處分人蔡秀麗並未於
      舉發違反道路交通管理事件通知單應到案日期前向處罰機
      關告知應歸責人為何人，嗣於原審法院調查時始陳述汽車
      駕駛人為連惟昱，則汽車駕駛人雖或係連惟昱而非受處分
      人，然受處分人確係明知「應歸責人（即汽車駕駛人）」
      而未於期限內向處罰機關告知，應可認定。
（二）原裁定因認定受處分人非係「汽車駕駛人」，即並非係道
      路交通管理處罰條例第33條第 3項應受處罰之對象，而將
      原處分撤銷並諭知不罰。惟按違反本條例之行為，自行為
      成立之日起；行為有連續或繼續之狀態者，自行為終了之
      日起，逾 3個月不得舉發。但汽車肇事致人受傷或死亡案
      件，因肇事責任不明，已送鑑定者，其期間自鑑定終結之
      日起算；道路交通管理處罰條例第90條定有明文。本件受
      處分人遲至原審調查時始證述汽車駕駛人為連惟昱，則處
      罰機關是否會因上揭規定致不能對予實際之「汽車駕駛人
      」之交通違規行為施予處罰。易言之，倘如原裁定就道路
      交通管理處罰條例第85條第1項、第4項規定所為之解釋，
      不能因之而處罰受處分人，則對於實際之汽車駕駛人是否
      會因自違規行為終了之日起已逾 3個月而不得舉發，自非
      無疑。原裁定對此未見論述，遽改諭知蔡秀麗不罰，逕將
      不依期限告知應歸責人之不利益，課予處罰機關負擔，是
      否會造成交通管理及處罰上之漏洞，尚嫌速斷。抗告意旨
      指摘原裁定不當，非無理由，因事實及法律適用尚有不明
      ，自有更行調查之必要，爰依法將原裁定撤銷，並發回原
      審法院另為適法之裁定。
四、據上論斷，應依刑事訴訟法第 413條前段、道路交通案件處
    理辦法第26條，裁定如主文。
中    華    民    國    97    年    4    月    22    日
                  刑事第三庭    審判長法  官  陳義仲
                                      法  官  宋明蒼
                                      法  官  蔡勝雄
以上正本證明與原本無異。
不得再抗告。
                                      書記官  汪姿秀
中    華    民    國    97    年    4     月    23    日


司法院資訊處製作；財團法人民間司法改革基金會備份。
